【裁判字號】    92,上更(三),156
【裁判日期】    921203
【裁判案由】    損害賠償
【裁判全文】
臺灣高等法院民事判決                          九十二年度上更(三)字第一五六號
    上  訴  人  丙○○
                丁○○
    被上訴人    甲○○
                乙○
右當事人間請求損害賠償事件，上訴人對於中華民國八十三年九月二十七日台灣板橋
地方法院八十二年度重訴字第一四○號第一審判決提起追加之訴，上訴後經最高法院
發回更審，本院於九十二年十一月二十六日言詞辯論終結，判決如左：
    主  文
上訴人追加之訴均駁回。
追加之訴訴訟費用由上訴人負擔。
    事  實
甲、上訴人方面：
壹、聲明：
（一）被上訴人甲○○應賠償上訴人丙○○新台幣（下同）八萬三千七百元及自民國
      （下同）九十年三月八日起至清償日止按年息百分之五計算之利息。
（二）被上訴人乙○應賠償上訴人丁○○八萬八千五百五十元及自九十年四月二十六
      日起至清償日止按年息百分之五計算之利息。
貳、陳述：
一、按法院廢棄或變更宣告假執行之本案判決者，應依被告之聲明，將其因假執行所
    為給付及所受損害，於判決內命原告返還及賠償，民事訴訟法第三百九十五條第
    二項定有明文。上訴人丙○○於八十三年十一月一日為免財產遭被上訴人甲○○
    及蘇紹強、賴漢生、陳金樹、丘達昌、陳李娟等六人假執行拍賣，乃依原審判決
    主文，將共計三百八十四萬元之反擔保金額提存法院，其中甲○○部分為五十四
    萬元，又上訴人丁○○於八十四年一月十六日為免財產遭被上訴人乙○及王致皓
    二人假執行拍賣，乃依原審判決，按每人五十四萬元之反擔保金額提存法院，嗣
    原審判決關於假執行宣告部分經本院八十六年度重上更（一）字第六六０號民事
    判決廢棄，上訴人丙○○於八十八年十二月三十一日領回上述擔保金，丁○○於
    八十九年八月九日領回上述擔保金，均受有相當於利息之損失，爰依前開規定，
    上訴人丙○○請求甲○○賠償自八十三年十一月一日起至八十九年八月十八日之
    利息損失八萬三千七百元，丁○○請求乙○賠償自八十四年一月十六日起至八十
    九年八月十八日止之利息損失八萬八千五百五十元。
參、証據：援用本院前審所提之立証方法。
乙、被上訴人方面：
壹、聲明：駁回上訴人之聲請。
貳、陳述：
（一）伊二人並未聲請假執行，上訴人二人乃主動提供擔保金，並非因伊二人之行為
      所致，二者間無因果關係，上訴人因提供免假執行之擔保受有利息損失，並非
      伊二人之行為所致，上訴人依民事訴訟法第三百九十五條第二項規定請求損害
      賠償，於法無據。
（二）利息請求權時效僅五年，本件上訴人二人於八十五年二月二十三日及同年四月
      十九日以前之利息損失，依法不得再行主張。
（三）上訴人請求相當於利息之損失，性質仍屬利息，依民法第二百零七條規定，利
      息不得滾入原本再生利息，故上訴人不得主張遲延利息。
參、證據：援用本院前審所提之立証方法。
    理  由
一、按法院廢棄或變更宣告假執行之本案判決者，應依被告之聲明，將其因假執行所
    為給付及所受損害，於判決內命原告返還及賠償，民事訴訟法第三百九十五條第
    二項定有明文。法院廢棄或變更宣告假執行之本案判決者，依民事訴訟法第三百
    九十五條第二項之規定，應依被告之聲請，將其因假執行或免假執行所為給付及
    所受損害，於判決內命原告返還及賠償，並應告以得為聲明，故上訴人於本院前
    審將原審判決關於假執行之宣告廢棄後，追加聲請請求被上訴人給付伊因免假執
    行所受之損害，依前開說明，自應准許，核先敘明。
二、上訴人二人在本院前審主張：查上訴人丙○○於八十三年十一月一日為免財產遭
    被上訴人甲○○及蘇紹強、賴漢生、陳金樹、丘達昌、陳李娟等六人（除甲○○
    以外其餘五人均已與丙○○於訴外達成和解）假執行拍賣，乃依原審判決主文，
    將共計三百八十四萬元之反擔保金額提存法院，其中甲○○部分為五十四萬元，
    上訴人丁○○於八十四年一月十六日為免財產遭被上訴人乙○及王致皓二人假執
    行拍賣（王致皓未上訴已確定），乃依原審判決，按每人五十四萬元之反擔保金
    額提存法院，嗣原審判決關於假執行宣告部分經本院八十六年度重上更一字第六
    六○號民事判決廢棄，上訴人丙○○於八十九年一月十日領回上述擔保金，該筆
    反擔保金自八十三年十一月一日起至八十九年一月十日止按週年百分之五計算法
    定利息，扣除擔保期間所得銀行利息三十九萬八千七百二十九元，共計受有五十
    九萬五千二百元之利息損失，其中關於甲○○部分應賠償丙○○八萬三千七百元
    以及法定遲延利息；丁○○係於八十九年八月十八日領回擔保金，該筆擔保金自
    八十四年一月十六日起至八十九年八月十八日止按週年百分之五計算之法定利息
    為二十八萬五千七百五十六元，扣除擔保期間所得銀行利息十萬八千六百五十一
    元，共計受有十七萬七千零九十九元之利息損失，故被上訴人乙○應賠償八萬八
    千五百五十元以及法定遲延利息之判決等語。
三、被上訴人二人則以：伊等二人並未聲請假執行，上訴人提供擔保金免予假執行所
    受之利息損害與伊無因果關係，又上訴人主張之利息損害超過五年以上部分亦已
    罹於時效而消滅，另利息不得滾入原本再生利息，上訴人亦不得請求遲延利息，
    等語，資為抗辯。（至原審之判決經本院前審判決後，上訴最高法院，業經上訴
    駁回而告確定）
四、按判決宣告假執行，係對於尚未確定之判決賦與執行力，藉暫定的執行使原告實
    現債權，因實現債權所生之危險，自應由原告負責，故法律乃規定為執行名義之
    假執行判決被廢棄或變更者，不問其廢棄或變更係因實體上或程序上之理由，如
    原告已基於該項執行名義實現其債權，法律為保護被告，節省勞費，允許被告向
    原告請求返還所為之給付並賠償所受之損害。經查本件被上訴人乙○、甲○○於
    原審之本案判決宣示後，並未執該判決向執行法院聲請假執行之事實，已據上訴
    人二人供承在卷（見本院卷第三三頁），則上訴人在被上訴人並未實施假執行程
    序以實現其債權之情況下，主動提供擔保金於法院，所提供之擔保金復未據被上
    訴人基於前開假執行名義以實現其債權，始終存放於法院提存所，並於日後領回
    時獲有按年息百分之二計算之利息收入，亦據上訴人所是認，並有利息扣繳憑單
    二紙可憑（見本院卷第六十、六二頁），縱令日後宣告假執行之本案判決遭廢棄
    ，亦因上訴人所供擔保之金錢並未經被上訴人假執行實現其債權，而與前開規定
    不符，故被上訴人辯稱上訴人主張受有年息百分之三之利息損失，難認與被上訴
    人之行為有因果關係，即屬可採，上訴人為擔保自己之財產在本件訴訟尚未確定
    之際，免遭被上訴人查封拍賣，而主動提供擔保金於法院，其因而受有年息百分
    之三之利息損失，既非因被上訴人假執行所致，故其主張依據民事訴訟法第三百
    九十五條第二項附帶請求被上訴人賠償其相當於利息之損害，即不應准許。
五、從而，上訴人之主張，為不足採，被上訴人抗辯尚屬可信。上訴人丙○○請求被
    上訴人甲○○應賠償八萬三千七百元及自九十年三月八日起至清償日止按年息百
    分之五計算之利息。上訴人丁○○請求被上訴人乙○應賠償八萬八千五百五十元
    及自九十年四月二十六日起至清償日止按年息百分之五計算之利息，均為無理由
    。
六、本件事証已臻明確，兩造其餘攻擊防禦方法及未經援用之舉証，經審酌後認與判
    決結果無涉，爰不一一論述，附此敘明。
據上論結，本件上訴人追加之請求為無理由，依民事訴訟法第四百四十九條第一項、
第七十八條，判決如主文。
中      華      民      國    九十二    年     十二     月      三      日
                              民事第四庭
                                  審判長法  官  楊  豐  卿
                                        法  官  林  金  吾
                                        法  官  張      蘭
正本係照原本作成。
不得上訴。
中      華      民      國    九十二    年     十二     月      五      日
                                        書記官  應  瑞  霞


司法院資訊處製作；財團法人民間司法改革基金會備份。
